臺灣臺北地方法院民事判決            100年度家訴字第218號
原      告  台新國際商業銀行股份有限公司
法定代理人  蔡榮棟
訴訟代理人  花淑妙
被      告  楊坤寶
            葉穗
上列當事人間請求宣告分別財產制事件，本院於民國100年8月31
日言詞辯論終結，判決如下：
    主  文
被告間之夫妻財產制應改用分別財產制。
訴訟費用由被告負擔。
    事實及理由
一、原告起訴主張：被告楊坤寶積欠原告新臺幣（下同）307,58
    5元及自97年8月27日起至清償日止，按年息6%計算之利息未
    清償，屢經催索均置之不理，經原告對被告向鈞均聲請強制
    執行，惟執行無結果，被告楊坤寶名下亦無可供執行之財產
    。被告楊坤寶與被告葉穗婚姻關係仍存在，婚後並未辦理
    夫妻分別財產契約登記，爰依民法第1011條規定，請求宣告
    被告間夫妻財產制改用分別財產制等語，並聲明：如主文所
    示。
二、被告楊坤寶辯稱：被告楊坤寶不了解原告請求為何意思，在
    被告楊坤寶的觀念，財產本來就是分開的等語。
三、被告葉穗辯稱：被告葉穗名下房屋一開始係娘家付的，
    後來都是被告葉穗在付，不同意原告之請求，且訴訟費用
    亦應由被告支出等語，並聲明：原告之訴駁回。
四、按夫妻未以契約訂立夫妻財產制者，除本法另有規定外，以
    法定財產制為其夫妻財產制；又債權人對於夫妻一方之財產
    已為扣押，而未得受清償時，法院因債權人之聲請，得宣告
    改用分別財產制，民法1005條、第1011條定有明文。而所謂
    未得受清償，包括全無可扣押之物或所扣押之物數量不足，
    及所扣押之財產不足清償該為扣押之債權人債權等情形，最
    高法院89年度臺上字第854號判決意旨可供參照。其立法意
    旨，係為貫徹物權法定主義及保護交易安全，同時避免夫妻
    藉登記夫妻財產制之方式，逃避債權人之強制執行。
五、經查，原告主張被告間為夫妻關係，未為夫妻財產制登記，
    原告為被告楊坤寶之債權人，前經聲請強制執行，無法扣得
    具有價值之財產，致其債權未能獲得清償等情，業據原告提
    出之戶籍謄本影本、本院100年度司執字第45787號債權憑證
    影本、夫妻財產登記資料影本、財產歸屬清單等件為證。被
    告就上開事實並未予爭執，堪認原告主張之事實為真實。至
    被告葉穗雖稱其名下所有房屋為其娘家支付款項，之後係
    伊支付一節，惟此抗辯仍無礙於原告得請求宣告被告間夫妻
    財產制改用分別財產制，僅嗣後如原告代位被告楊坤寶請求
    被告葉穗給付夫妻剩餘財產時，是否得依此抗辯而將該財
    產剔除於夫妻婚後財產之外，或得請求法院調整其分配比例
    而已。從而，原告請求宣告被告間夫妻財產制改用分別財產
    制，即屬有據，應予准許。
六、結論：本件原告之訴為有理由，並依民事訴訟法第78條、第
    85條第1項前段，判決如主文。
中    華    民    國   100    年    9     月    14    日
                    家事法庭  法  官  蔡政哲
以上正本係照原本作成。
如對本判決上訴，須於判決送達後20日之不變期間內，向本院提
出上訴狀。如委任律師提起上訴者，應一併繳納上訴審裁判費。
中    華    民    國   100    年    9     月    14    日
                              書記官  孫捷音